臺灣士林地方法院刑事判決　　　　　　　100年度訴字第240號
公　訴　人　臺灣士林地方法院檢察署檢察官
被　　　告　葉瑜媚
上列被告因違反稅捐稽徵法案件，經檢察官提起公訴（99年度偵
字第11309 、11310 號），被告於本院準備程序中就被訴之事實
為有罪之陳述，經本院裁定改依簡式審判程序審理並判決如下：
    主  文
葉瑜媚納稅義務人以不正當方法逃漏稅捐，處有期徒刑肆月，如
易科罰金，以銀元參佰元即新臺幣玖佰元折算壹日；減為有期徒
刑貳月，如易科罰金，以銀元參佰元即新臺幣玖佰元折算壹日。
緩刑貳年。並應於本判決確定之日起貳個月內，向公庫支付新臺
幣壹拾捌萬元。
    事  實
一、葉瑜媚係個人綜合所得稅之納稅義務人，明知其經承曄財務
    顧問有限公司實際負責人游啟勝（所涉違反稅捐稽徵法等部
    分，業經另案判決確定）所仲介購買、作為捐贈給基隆市政
    府使用之「口說互動英語學習教學軟體」（總合科技股份有
    限公司〈下稱總合公司，負責人詹金火所涉違反稅捐稽徵法
    等部分，業經本院另案審結〉產品，宏訊股份有限公司〈下
    稱宏訊公司，提供發票之陳宗顯所涉違反稅捐稽徵法等部分
    ，業經本院另案審結〉經銷），僅實際支付新臺幣1,528,80
    0 元，葉瑜媚竟基於以不正當方法逃漏稅捐及行使業務上登
    載不實文書之犯意，透過游啟勝協助，取得宏訊公司所開立
    業務上登載不實金額為546 萬元之統一發票、買賣合約書及
    由總合公司據以請求不知情之基隆市政府承辦人員開立之感
    謝函，於95年5 月1 日至同年月31日間某日，申報94年度綜
    所稅時，將前開不實捐贈金額即546 萬元登載於當年度之綜
    所稅結算申報書上，並檢附前開不實金額之統一發票及感謝
    函，持向其戶籍地所屬之稅捐稽徵機關申報當年度綜所稅稅
    額，以虛增支出金額即以「捐少報多」之詐術，逃漏94年度
    綜所稅額157 萬2 千元。上開逃漏稅額足生損害於稅捐稽徵
    機關對稅捐管理之正確性及公平性，並影響國家稅收課徵之
    收入。
二、案經新北市調查處移請臺灣士林地方法院檢察署檢察官偵查
    起訴。
    理  由
一、本件被告所犯非死刑、無期徒刑或最輕本刑有期徒刑3 年以
    上之罪，亦非高等法院管轄第一審案件，且於準備程序進行
    中，被告先就被訴事實為有罪之陳述，經告知被告簡式審判
    程序之旨，並聽取檢察官、被告之意見後，本院合議庭裁定
    由受命法官進行簡式審判程序，是本件之證據調查，依刑事
    訴訟法第273 條之2 規定，不受同法第159 條第1 項、第
    161 條之2 、第161 條之3 、第163 條之1 及第164 條至第
    170 條規定之限制，合先敘明。
二、前揭事實，業據被告葉瑜媚於本院審理時自白不諱（見本院
    100 年10月24日審判筆錄），此外，並有被告葉瑜媚之94年
    度綜合所得稅申報書及檢附之宏訊公司發票、存款憑條、買
    賣合約書、基隆市政府94年12月21日基府教學參字第094014
    5067號函等件（詳見新北市調查處卷第219 至224 頁）在卷
    可佐，堪認被告前開所為自白應為事實，足以採信。從而，
    本件事證已臻明確，被告犯行應堪認定，當依法論科。
三、被告行為後，刑法已於94年2月2日修正公布，並於95年7月1
    日施行，修正後第2條第1項規定：「行為後法律有變更者，
    適用行為時之法律。但行為後之法律有利於行為人者，適用
    最有利於行為人之法律。」此項修正乃為符合刑法第1條罪
    刑法定主義之要求，貫徹法律禁止溯及既往原則，屬規範行
    為後法律變更所生新舊法律比較適用之準據法，無比較新舊
    法之問題，應逕適用修正後刑法決定新舊法之適用，先予敘
    明。又刑法第2條第1項既曰法律，自較刑之範圍為廣；除法
    律有特別規定者（如修正後刑法第2條第2項非拘束人身自由
    之保安處分適用裁判時法，修正後刑法施行法第9條之3規定
    之情形），應依其規定；或事關執行之緩刑之宣告，或犯罪
    在刑法修正施行前，自首在刑法施行後之自首部分，或程序
    之規定（程序從新，如刑法第40條沒收宣告之程序規定），
    應適用裁判時之修正後刑法之規定外；依修正後刑法第2條
    第1項比較時，應就罪刑有關之共犯、未遂犯、連續犯、牽
    連犯、結合犯，以及累犯加重，自首減輕暨其他法定加減原
    因（如身分加減）與加減例等一切情形，綜其全部之結果而
    為比較後整個適用，不能割裂而分別適用有利益之條文，最
    高法院95年5 月23日著有95年度第8 次刑庭會議決議可參。
    惟此所謂割裂適用，係指與罪刑有關之本刑而言，不包括易
    刑處分在內，有關易科罰金及易服勞役之折算標準，應分別
    為新舊法有利不利之比較，依刑法第2 條第1 項從舊從輕原
    則定其易刑之折算標準，最高法院亦著有96年度臺上字第27
    90、6956號判決意旨足憑。又有關易科罰金之折算標準、罰
    金易服勞役之折算標準及期限、多數有期徒刑定應執行之刑
    時之最高刑期之限制等之修正，事涉行為人易刑折算標準金
    額之多寡與期限之長短或有期徒刑定應執行之刑時最高度之
    限制，雖亦均屬依修正後刑法第2 條第1 項所應比較適用法
    律之範圍，然觀諸最高法院前述決議內容，其所指應綜合比
    較新、舊法而一體適用之部分，當僅限於就被告所犯罪名、
    法定刑度及刑之加重減輕等有關罪、刑部分之事項，至針對
    法院為宣告刑後，就數個宣告刑應如何定其應執行刑之規定
    ，因非屬須經綜合考量方得據以為刑之宣告之罪、刑事項，
    於適用時，與之不具依附及相互關聯之特性，縱各別適用最
    有利於行為人之法律，亦不影響被告之犯行在法律上之評價
    ，自不生應與罪、刑部分一體適用之問題，而應各依修正後
    刑法第2 條第1 項之規定，適用最有利於行為人之法律，臺
    灣高等法院著有96年度上訴字第13號判決、最高法院著有臺
    上字第3743號判決意旨可參。其中修正後刑法第55條關於想
    像競合犯之規定，增列「不得科以較輕罪名所定最輕本刑以
    下之刑」，惟此僅係法理之明文化，非屬法律之變更，無新
    、舊法比較之問題。茲就新舊法之比較適用依序說明如下：
    修正前刑法第33條第5 款規定「罰金：（銀元）一元以上。
    」，並依罰金罰鍰提高標準條例第1條前段規定提高10倍，
    折算新臺幣為30元；修正後刑法第33條第5 款規定「罰金：
    新臺幣一千元以上，以百元計算之。」，是比較修正前、後
    之法條規定，自以修正前之規定對於被告較為有利。經綜合
    上述各條文修正前、後之比較，揆諸前揭最高法院決議及修
    正後刑法第2 條第1 項前段、後段規定之「從舊、從輕」原
    則，自應適用被告行為時刑法等相關規定，予以論處。
四、核被告葉瑜媚所為，係犯稅捐稽徵法第41條之納稅義務人以
    詐術逃漏稅捐罪及刑法第216 條、第215 條之行使業務上登
    載不實文書罪。被告所犯以詐術逃漏稅捐罪及行使業務上登
    載不實文書罪二罪間，以一行為觸犯上開二罪名，為想像競
    合，應從一重之違反稅捐稽徵法第41條處斷。至行使業務上
    登載不實文書罪部分，公訴意旨雖未論及，惟基於裁判上一
    罪關係，為起訴效力所及，仍為審理範圍，附此敘明。爰被
    告犯罪之動機虛增捐贈特別扣除額之犯罪手段、所逃漏之所
    得稅數額、犯罪所生之危害、及犯罪後坦認犯行之態度，已
    補繳所逃漏之稅額及罰鍰，經其自承在卷（詳見本院100 年
    6 月24日準備程序筆錄），暨被告之智識程度及生活等一切
    情狀，判處如主文所示之刑，並諭知易科罰金之折算標準。
五、末按被告行為時刑法第41條規定：「犯最重本刑為5 年以下
    有期徒刑以下之刑之罪，而受6 個月以下有期徒刑或拘役之
    宣告，因身體、教育、職業、家庭之關係或其他正當事由，
    執行顯有困難者，得以1 元以上3 元以下折算1 日，易科罰
    金」，並依修正前罰金罰鍰提高標準條例第2 條前段（現已
    刪除）規定，就其原定數額提高為100 倍折算1 日，則被告
    等行為時之易科罰金折算標準，應以銀元300 元折算1 日，
    經折算為新臺幣後，應以新臺幣900 元折算為1 日；惟95年
    7 月1 日修正公布施行後之刑法第41條第1 項前段則規定：
    「犯最重本刑為5 年以下有期徒刑以下之刑之罪，而受6 個
    月以下有期徒刑或拘役之宣告者，得以新臺幣1000元、2000
    元或3000元折算1 日，易科罰金」，故以行為時即95年7 月
    1 日修正公布施行前之規定，較有利於被告，亦即應適用修
    正前之刑法第41條第1 項規定，定其易科罰金折算標準。又
    本案被告犯罪時間係於96年4 月24日之前，且無中華民國九
    十六年罪犯減刑條例所定不得減刑之情形，爰依同條例第2
    條第1 項第3 款規定減其宣告刑2 分之1 ，併依同條例第9
    條，依後述適用易科罰金之折算標準即修正前刑法第41條第
    1 項前段之規定，諭知減刑後易科罰金之折算標準。
六、按犯罪在刑法前開修正施行前，而於施行後裁判，則其緩刑
    之宣告，應適用修正後刑法第74條之規定（前開最高法院95
    年第8次刑庭會議決議參照），被告前未曾受有期徒刑以上
    刑之宣告，有臺灣高等法院被告前案紀錄表在卷可憑，被告
    因一時失慮，偶罹刑典，事後已坦承犯行，深具悔意，經此
    刑之宣告後，應知警惕，復審酌被告已將所逃漏之所得稅全
    額補繳，本院因認暫不執行其刑為當，惟為確實督促被告保
    持善良品行及正確法律觀念，爰依刑法第74條第1項第1款、
    第2 項第5 款之規定，爰併宣告緩刑2 年，並應於本判決確
    定之日起2 個月內，向公庫支付18萬元。又倘被告違反上開
    所定負擔情節重大，足認原宣告之緩刑難收其預期效果，而
    有執行刑罰之必要，依刑法第75條之1 第1 項第4 款規定，
    得撤銷其緩刑之宣告，均併予敘明。
據上論斷，應依刑事訴訟法第273 條之1 第1 項前段、第299 條
第1 項前段、第310 條之2 、第454 條，稅捐稽徵法第41條，刑
法第11條前段、第2 條第1 項、第216 條、第215 條、第55條、
第41條第1 前段（修正前）、第74條第1 項第1 款、第2 項第4
款，刑法施行法第1 條之1 ，修正前罰金罰鍰提高標準條例第2
條，現行法規所定貨幣單位折算新臺幣條例第2條，中華民國九
十六年罪犯減刑條例第2 條第1 項第3 款、第7 條、第9 條、第
10條，判決如主文。
本案經檢察官王啟旭到庭執行職務
中    華    民    國   100    年    11    月    7     日
                  刑事第四庭法  官  陳俞婷
以上正本證明與原本無異。
如不服本判決應於收受送達後10日內向本院提出上訴書狀，並應
敘述具體理由。其未敘述上訴理由者，應於上訴期間屆滿後20日
內向本院補提理由書( 均須按他造當事人之人數附繕本)「 切勿
逕送上級法院」。
                            書記官  李玟郁
中    華    民    國   100    年    11    月    11    日